臺灣臺中地方法院刑事判決
111年度訴字第686號
公  訴  人  臺灣臺中地方檢察署檢察官
被      告  李有生


選任辯護人  葉東龍律師
上列被告因違反毒品危害防制條例案件，經檢察官提起公訴（11
1年度偵字第5674號），本院判決如下：
    主    文
丙○○犯如附表一主文欄所示之罪，各處如附表一主文欄所示之刑
及沒收。有期徒刑部分應執行有期徒刑貳年捌月。
    犯罪事實
一、丙○○明知愷他命、甲基-N,N-二甲基卡西酮、4-甲基甲基卡
    西酮均係毒品危害防制條例所列第三級毒品，依法均不得販
    賣，竟基於參與犯罪組織之犯意，於民國110年初某時，加
    入由梁宇盛、賴建誠（其等所涉部分均經臺灣高等法院臺中
    分院以111年度上訴字第571號判決判處罪刑確定）等人所組
    成以Telegram通訊軟體暱稱「利勝」帳號對外與購毒者聯繫
    之3人以上、以販賣第三級毒品及販賣第三級毒品而混合二
    種以上之毒品為目的而具有持續性、牟利性之有結構性組織
    （下稱本案販毒集團），且分擔向某真實姓名年籍不詳、綽
    號「陳雋諺」之成年人取得欲販售之上開毒品交由其他成員
    至指定地點與購毒者交易之工作，而參與本案販毒集團之犯
    罪組織。丙○○即與梁宇盛、賴建誠等人共同基於販賣第三級
    毒品及販賣第三級毒品而混合二種以上之毒品以營利之犯意
    聯絡，分別為下列行為：
　㈠於110年4月6日14時26分許，由梁宇盛以前開「利勝」帳號發
    送內容為「1節2300、2節4500、3節9000」、「1：600， 6
    送1」等意指販售第三級毒品愷他命、摻有第三級毒品甲基
　　-N,N-二甲基卡西酮、4-甲基甲基卡西酮等成分之毒品咖啡
    包之販毒廣告，而共同著手販賣第三級毒品及販賣第三級毒
    品而混合二種以上毒品之行為，復由丙○○取得欲供販售之毒
    品後放置在指定之地點以備販賣之需。適有警員執行網路巡
    邏，發現梁宇盛所發送前揭訊息，其雖無購買毒品之真意
　　，仍為追查毒品交易而傳送訊息予前開「利勝」帳號聯繫購
    毒，雙方進而議定以新臺幣（下同）3,600元之代價交易毒
    品咖啡包6包，並約定在臺中市○○區○○街000號前交易，梁宇
    盛旋將上開毒品交易訊息告知丙○○，並與賴建誠駕駛車牌號
    碼0000-00號自用小客車前往丙○○指定之地點，取得如附表
    二編號1所示摻有第三級毒品甲基-N,N-二甲基卡西酮、4-甲
    基甲基卡西酮等成分之毒品咖啡包7包後，即於110年4月6日
    21時17分許抵達上址，由賴建誠將上開毒品咖啡包7包交付
    喬裝買家之警員並收取4,000元（漏未找零）作為對價，惟
    因該警員並無購毒之真意而販賣未遂。
　㈡於110年4月25日23時14分許，復由梁宇盛以前開「利勝」帳
    號發送內容為「＋1位小姐：2300、＋2位小姐：4400、＋3位小
    姐：8600」、「各式精品品牌1：500，買6件送1件」等意指
    販售第三級毒品愷他命、摻有第三級毒品甲基-N,N-二甲基
    卡西酮、4-甲基甲基卡西酮等成分之毒品咖啡包之販毒廣告
    ，而共同著手販賣第三級毒品及販賣第三級毒品而混合二種
    以上毒品之行為，復由丙○○取得欲供販售之毒品後放置在指
    定之地點以備販賣之需。適另有警員執行網路巡邏，發現梁
    宇盛所發送前揭訊息，其雖無購買毒品之真意，仍為追查毒
    品交易而傳送訊息予前開「利勝」帳號聯繫購毒，雙方進而
    議定以3,000元之代價交易毒品咖啡包6包，並約定在臺中市
    ○○區○○街000號前交易，梁宇盛旋將上開毒品交易訊息告知
    丙○○，並與賴建誠駕駛前揭自用小客車前往丙○○指定之地點
    ，取得如附表二編號2至3所示摻有第三級毒品甲基-N,N-二
    甲基卡西酮、4-甲基甲基卡西酮等成分之毒品咖啡包合計29
    包及如附表二編號4所示第三級毒品愷他命後，即於110年4
    月26日21時10分許抵達上址，由賴建誠將如附表二編號2所
    示毒品咖啡包中之7包交付喬裝買家之警員，惟因該警員並
    無購毒之真意而販賣未遂。嗣警員隨即查緝逮捕梁宇盛、賴
    建誠，當場搜索扣得與本案有關如附表二編號2至6所示之物
    ，始悉上情。
二、案經臺灣臺中地方檢察署檢察官指揮臺中市政府警察局刑事
    警察大隊報告偵查起訴。
    理    由
一、證據能力
　㈠本案證人梁宇盛、賴建誠於警詢時之證述，對被告丙○○而言
    ，均非係在檢察官或法官訊問程序時所為證述，依組織犯罪
    防制條例第12條第1項中段，俱不得作為認定被告違反組織
    犯罪防制條例之證據，惟被告所涉其他非屬組織犯罪防制條
    例之罪部分，則不受上開特別規定之限制，仍得依刑事訴訟
    法相關規定決定其得否作為證據（最高法院103年度台上字
    第2915號判決意旨參照）。
　㈡除上開警詢證述不得採為證明被告違反組織犯罪防制條例之
    證據外，本判決以下所引用被告以外之人於審判外之陳述，
    檢察官、被告及辯護人均不爭執其證據能力，且迄至言詞辯
    論終結前亦未聲明異議，本院審酌上開陳述作成之情況並無
    違法不當之情形或證明力明顯過低之瑕疵，爰依刑事訴訟法
    第159條之5第1項及第2項，認均得為證據。
二、認定事實所憑證據及理由
    上揭犯罪事實，業據被告於警詢、偵訊、本院準備程序及審
    理中均坦承不諱（見警卷第3至25頁、偵卷第93至99頁、本
    院卷第66至67、170至173頁），核與證人梁宇盛、賴建誠於
    偵訊時之證述大致相符（見偵卷第71至74頁），並有通訊軟
    體對話紀錄擷圖、現場蒐證照片、金融機構帳戶交易明細查
    詢資料、歷次臺中市政府警察局刑事警察大隊搜索扣押筆錄
    暨附件、各該衛生福利部草屯療養院鑑驗書、內政部警政署
    刑事警察局鑑定書各1份附卷可參（見警卷第39至88、187至
    197、203至233頁、本院卷第145至158頁），復有如附表二
    所示之物可佐；又關於被告所涉販賣毒品部分，另有證人梁
    宇盛、賴建誠於警詢時之證述可佐（見警卷第89至105、111
    至114、129至143、149至152頁），已足認被告之任意性自
    白應與事實相符。而衡以近年政府為杜絕毒品之氾濫，已嚴
    加查緝毒品流通，苟非有所利得，本案販毒集團應無供給毒
    品予本案警員之動機，被告亦於警詢及本院審理中自承其等
    係賺取出售毒品扣除成本之利潤等語（見警卷第7、13頁、
    本院卷第171至172頁），足見被告等人均具有營利之意圖。
    另本案販毒集團有梁宇盛、賴建誠及被告等3人以上成員，
    其等犯罪模式為申設前揭「利勝」帳號用以對外與購毒者聯
    繫，並事先配置交通工具、相當數量之毒品及隨時待命之人
    力，俾能於購毒者訂購毒品後及時至指定地點與購毒者交易
    毒品，復會記帳、商討經營規劃等節，有被告於警詢、本院
    準備程序及審理中之供述可參（見警卷第7至13、19頁、本
    院卷第66、171至172頁），另有前揭通訊軟體對話紀錄擷圖
    在卷可查（見警卷第49至53、57至59、65至81頁），足徵本
    案販毒集團之運作須投入相當之時間、資金及人員等規劃成
    本，當非僅係隨意組成立即實施犯罪，且係於一定期間內持
    續以販毒為目的所組成集團，自係組織犯罪防制條例所指犯
    罪組織；是被告分擔本案販毒集團之前揭工作，所為自係參
    與犯罪組織無疑。綜上所述，被告所為上開各次犯行均堪以
    認定，應予依法論科。
三、論罪科刑 
　㈠本案如附表二編號1至3所示各該毒品咖啡包均經在同一包裝
    內檢出二種以上之毒品，且其內容物均係摻雜調合各該種類
    之毒品而無從再予區分之粉末，則參諸毒品危害防制條例第
    9條第3項規定及其修正理由，被告等人販賣上開毒品咖啡包
    自均屬該規定所指販賣混合二種以上毒品之犯罪類型。是核
    被告就附表一編號1所為，係犯組織犯罪防制條例第3條第1
    項後段參與犯罪組織罪、毒品危害防制條例第4條第6項、第
    3項販賣第三級毒品未遂罪、同條例第9條第3項、第4條第6
    項、第3項販賣第三級毒品而混合二種以上毒品未遂罪；就
    附表一編號2所為，則係犯毒品危害防制條例第4條第6項、
    第3項販賣第三級毒品未遂罪、同條例第9條第3項、第4條第
    6項、第3項販賣第三級毒品而混合二種以上毒品未遂罪。被
    告與梁宇盛、賴建誠等人就本案販毒未遂犯行具有犯意聯絡
    與行為分擔，應論以共同正犯。被告為供如附表一編號2所
    示犯行而持有第三級毒品純質淨重5公克以上之輕度行為，
    為其販賣上開毒品未遂之重度行為所吸收，不另論罪。被告
    係於參與本案販毒集團此一犯罪組織繼續中首次為如附表一
    編號1所示販毒未遂犯行，該參與犯罪組織與此次販毒未遂
    之行為有所重合，被告所為自應評價為以一行為同時觸犯上
    開各罪，為想像競合犯，依刑法第55條前段，從一重以販賣
    第三級毒品而混合二種以上毒品未遂罪處斷；又被告為如附
    表一編號2所示販毒未遂犯行，亦係以一行為犯上開各罪，
    為想像競合犯，依刑法第55條前段，從一重以販賣第三級毒
    品而混合二種以上毒品未遂罪處斷。被告就附表一編號1至2
    所犯各次販賣第三級毒品而混合二種以上毒品未遂罪，犯意
    各別，行為互殊，應予分論併罰。公訴意旨雖未論及被告就
    附表一編號1所為尚有組織犯罪防制條例第3條第1項後段參
    與犯罪組織罪之適用，惟此與被告所犯前揭販賣第三級毒品
    未遂、販賣第三級毒品而混合二種以上毒品未遂等部分有想
    像競合犯之裁判上一罪關係，依審判不可分原則而為起訴效
    力所及，且經本院於準備程序及審理中告知被告亦可能涉犯
    此部分罪名（見本院卷第66、173頁），無礙其防禦權之行
    使，本院自應併予審理。
　㈡被告所犯上開各次販賣第三級毒品而混合二種以上毒品未遂
    罪，應均依毒品危害防制條例第9條第3項，適用其中最高級
    別即販賣第三級毒品之法定刑，並加重其刑。又被告已著手
    於各次販賣第三級毒品而混合二種以上毒品犯行之實行而不
    遂，均為未遂犯，其情節較既遂犯為輕，爰均依刑法第25條
    第2項減輕其刑。另被告就所犯上開各次販賣第三級毒品而
    混合二種以上毒品犯行，於偵查及本院審理中均予自白，爰
    皆依毒品危害防制條例第17條第2項，減輕其刑。是被告就
    上開各次犯行之刑均應依法先加後遞減之；且被告就此部分
    各有2種以上刑之減輕事由，均應先依較少之數減輕之。又
    被告於偵查及審判中均自白其加入本案販毒集團之參與犯罪
    組織犯行，原應依組織犯罪防制條例第8條第1項後段減輕其
    刑，被告就所犯販賣第三級毒品未遂罪則原應依刑法第25條
    第2項、毒品危害防制條例第17條第2項等減輕其刑，而本案
    均係從一重論以販賣第三級毒品而混合二種以上毒品罪，為
    予適度評價，爰於本判決後述依刑法第57條科刑時一併衡酌
    該部分減輕其刑事由。
　㈢被告雖曾於警詢及偵訊時供承其本案毒品來源均係向「陳雋
    諺」取得，惟未提供具體資料以供偵查機關追查（見警卷第
    7、15至25頁、偵卷第93至99頁），偵查機關無從因其該等
    供述而查獲其他正犯或共犯，有臺灣臺中地方檢察署111年6
    月10日函、警員職務報告各1份附卷可查（見本院卷第93、9
    7頁），是被告於本案自均不得適用毒品危害防制條例第17
    條第1項減輕或免除其刑，併此敘明。另被告與梁宇盛、賴
    建誠等人共同組成本案販毒集團而為販毒犯行，助長毒品流
    通及氾濫，對於社會治安有相當影響，被告所涉上開各犯行
    復得適用上開各刑之減輕規定減輕其刑，其犯行應適用之法
    定最低度刑均已較原先之法定最低度刑大幅降低，依一般國
    民社會感情，應尚難認被告所涉本案各犯行有何犯罪另有特
    殊之原因與環境，在客觀上足以引起一般同情而情堪憫恕，
    即予宣告前開法定最低度刑期猶嫌過重之情事，自皆無從適
    用刑法第59條酌量減輕其刑，亦附此敘明。
　㈣爰審酌被告明知毒品濫用已造成社會安寧秩序、國人身心健
    康之重大危害，倘若將毒品予以散布更可能加劇社會上毒品
    濫用情形，竟貪圖不正報酬，參與本案販毒集團而共同為上
    開各次販賣毒品犯行，並分擔取得上開毒品等分工，對於社
    會治安及他人健康有相當影響，應予非難，另斟酌被告販賣
    上開毒品均係未遂，且被告於偵查及審理中均自白犯行，已
    符合上開組織犯罪防制條例及毒品危害防制條例減輕其刑規
    定之情狀，參以其素行，其所受教育反映之智識程度、就業
    情形、家庭經濟及生活狀況等一切情狀（見本院卷第75至79
　　、174至175頁），暨當事人及辯護人對於科刑之意見後，分
    別量處如附表一主文欄所示之刑，以示懲儆。被告所涉上開
    各犯行係經宣告多數有期徒刑，且均不得易科罰金，故應定
    其應執行之刑；本院審酌被告所犯上開各罪均涉販賣毒品之
    犯罪類型，其犯罪態樣、手段及所侵害法益相似，犯罪時間
    亦相近等情，以判斷其所受責任非難重複之程度，再斟酌其
    犯數罪所反應人格特性，暨權衡各罪之法律目的、相關刑事
    政策，暨當事人及辯護人對於科刑之意見，而為整體評價後
　　，復定其應執行之刑如主文所示。
四、保安處分
    被告雖係以一行為觸犯上開參與犯罪組織、販賣第三級毒品
    未遂及販賣第三級毒品而混合二種以上毒品未遂等罪，依刑
    法第55條前段從一重以販賣第三級毒品而混合二種以上毒品
    未遂罪處斷而為科刑，業如前述，原須審酌是否依組織犯罪
    防制條例第3條第3項宣告刑前強制工作，惟該規定業經司法
    院大法官釋字第812號解釋以該規定就受處分人之人身自由
    所為限制違反憲法比例原則及憲法明顯區隔原則之要求，與
    憲法第8條保障人身自由之意旨不符，而宣告該規定應自該
    解釋公布之日即110年12月10日起失其效力，故本案無從依
    該規定對被告宣告強制工作。
五、沒收 
　㈠被告為本案各犯行有使用其所有而未扣案之手機1支與梁宇盛
    、賴建誠等人聯繫，此據被告於本院審理中供承在卷（見本
    院卷第173頁），且依卷存事證，不足以證明上開物品已經
    滅失，是上開物品應依毒品危害防制條例第19條第1項、刑
    法第38條第4項，於本院就被告各次犯行所諭知罪刑項下均
    予宣告沒收，併予宣告於全部或一部不能沒收或不宜執行沒
    收時，追徵其價額。
　㈡被告為如附表一編號1所示犯行取得2,600元，業據被告於本
    院審理中供承在卷（見本院卷第172頁），且此部分犯罪所
    得並未扣案，爰依刑法第38條之1第1項前段、第3項，於本
    院就被告前揭犯行所諭知罪刑項下予以宣告沒收，併予宣告
    於全部或一部不能沒收或不宜執行沒收時，追徵其價額。
　㈢如附表二編號1至4所示毒品咖啡包及愷他命等物，雖係被告
    於本案各次販賣之毒品，如附表二編號5至6所示手機等物，
    則係梁宇盛、賴建誠持以供本案販毒未遂犯行所用之物（均
    於臺灣高等法院臺中分院111年度上訴字第571號案件扣案）
　　，然上開物品均已經臺灣高等法院臺中分院於上開另案判決
    宣告沒收確定，有上開判決1份存卷可佐（見本院卷第125至
    136頁），足見該部分已有確定之執行名義得據以沒收，本
    案自無再予重複諭知沒收之必要。
據上論斷，應依刑事訴訟法第299條第1項前段，組織犯罪防制條
例第3條第1項後段，毒品危害防制條例第4條第3項、第6項、第9
條第3項、第17條第2項、第19條第1項，刑法第11條、第28條、
第55條前段、第25條第2項、第51條第5款、第38條第4項、第38
條之1第1項前段、第3項，判決如主文。
本案經檢察官乙○○提起公訴，檢察官甲○○到庭執行職務。
中　　華　　民　　國　　111 　年　　11　　月　　8 　　日
                  刑事第十五庭  審判長法  官  曹錫泓
                                      法  官  江健鋒
                                      法  官  陳怡秀
以上正本證明與原本無異。
如不服本判決應於收受送達後20日內向本院提出上訴書狀，並應
敘述具體理由；其未敘述上訴理由者，應於上訴期間屆滿後20日
內向本院補提理由書（均須按他造當事人之人數附繕本）「切勿
逕送上級法院」。
　　　　                              書記官 陳亭卉
中　　華　　民　　國　　111 　年　　11　　月　　9 　　日
附表一：
編號 犯罪事實 主文 1 犯罪事實欄一、㈠ 丙○○共同販賣第三級毒品而混合二種以上之毒品未遂，處有期徒刑貳年參月。未扣案手機壹支及犯罪所得新臺幣貳仟陸佰元均沒收，於全部或一部不能沒收或不宜執行沒收時，追徵其價額。 2 犯罪事實欄一、㈡ 丙○○共同販賣第三級毒品而混合二種以上之毒品未遂，處有期徒刑貳年伍月。未扣案手機壹支沒收，於全部或一部不能沒收或不宜執行沒收時，追徵其價額。 

附表二：
編號 物品名稱及數量 備註 1 毒品咖啡包柒包（含包裝袋柒只） 標示「Aape」黑色包裝（內含紫色粉末），驗前總淨重43.9772公克，驗餘總淨重40.1695公克；檢出第三級毒品甲基-N,N-二甲基卡西酮、微量4-甲基甲基卡西酮等成分，甲基-N,N-二甲基卡西酮驗前總純質淨重約1.6272公克。 2 毒品咖啡包拾伍包（ 含包裝袋拾伍只） 標示「CHANEL」粉紅色包裝（內含橙色粉末），驗前總淨重93.7185公克，驗餘總淨重89.0327公克；檢出第三級毒品微量甲基-N,N-二甲基卡西酮、微量4-甲基甲基卡西酮等成分。 3 毒品咖啡包拾肆包（ 含包裝袋拾肆只） 標示「LV」黑色包裝（內含褐色粉末），驗前總淨重105.2916公克，驗餘總淨重100.6291公克；檢出第三級毒品4-甲基甲基卡西酮、微量甲基-N,N-二甲基卡西酮等成分，4-甲基甲基卡西酮驗前總純質淨重約2.1058公克。 4 愷他命陸包（含包裝袋陸只） 晶體6包，驗前總淨重7.3175公克，驗餘總淨重6.9280公克；檢出第三級毒品愷他命成分，愷他命驗前總純質淨重約7.0468公克。 5 手機壹支（廠牌型號iPhone 6S） 均係梁宇盛、賴建誠所有供其等為本案犯罪所用之物。 6 手機壹支（廠牌型號iPhone 6，含SIM卡壹張）  

附錄本案論罪科刑法條：
組織犯罪防制條例第3條第1項後段
發起、主持、操縱或指揮犯罪組織者，處三年以上十年以下有期
徒刑，得併科新臺幣一億元以下罰金；參與者，處六月以上五年
以下有期徒刑，得併科新臺幣一千萬元以下罰金。但參與情節輕
微者，得減輕或免除其刑。
具公務員或經選舉產生之公職人員之身分，犯前項之罪者，加重
其刑至二分之一。
犯第一項之罪者，應於刑之執行前，令入勞動場所，強制工作，
其期間為三年。
前項之強制工作，準用刑法第九十條第二項但書、第三項及第九
十八條第二項、第三項規定。
以言語、舉動、文字或其他方法，明示或暗示其為犯罪組織之成
員，或與犯罪組織或其成員有關聯，而要求他人為下列行為之一
者，處三年以下有期徒刑，得併科新臺幣三百萬元以下罰金：
一、出售財產、商業組織之出資或股份或放棄經營權。
二、配合辦理都市更新重建之處理程序。
三、購買商品或支付勞務報酬。
四、履行債務或接受債務協商之內容。
前項犯罪組織，不以現存者為必要。
以第五項之行為，使人行無義務之事或妨害其行使權利者，亦同
。
第五項、第七項之未遂犯罰之。

毒品危害防制條例第4條第3項、第6項
製造、運輸、販賣第一級毒品者，處死刑或無期徒刑；處無期徒
刑者，得併科新臺幣三千萬元以下罰金。
製造、運輸、販賣第二級毒品者，處無期徒刑或十年以上有期徒
刑，得併科新臺幣一千五百萬元以下罰金。
製造、運輸、販賣第三級毒品者，處七年以上有期徒刑，得併科
新臺幣一千萬元以下罰金。
製造、運輸、販賣第四級毒品者，處五年以上十二年以下有期徒
刑，得併科新臺幣五百萬元以下罰金。
製造、運輸、販賣專供製造或施用毒品之器具者，處一年以上七
年以下有期徒刑，得併科新臺幣一百五十萬元以下罰金。
前五項之未遂犯罰之。

毒品危害防制條例第9條第3項
成年人對未成年人販賣毒品或犯前三條之罪者，依各該條項規定
加重其刑至二分之一。
明知為懷胎婦女而對之販賣毒品或犯前三條之罪者，亦同。
犯前五條之罪而混合二種以上之毒品者，適用其中最高級別毒品
之法定刑，並加重其刑至二分之一。